【裁判字號】    96,易,229
【裁判日期】    970519
【裁判案由】    傷害等
【裁判全文】
臺灣板橋地方法院刑事判決               96年度易字第229號
公  訴  人  臺灣板橋地方法院檢察署檢察官
被      告  丙○○
選任辯護人  楊嘉馹律師
被      告  乙○○
選任辯護人  張克西律師
            林智育律師
            李岳洋律師
上列被告等因傷害等案件，經檢察官提起公訴（95年度偵字第26
229 號），本院判決如下：
    主  文
丙○○犯傷害罪，處拘役參拾日，如易科罰金，以新臺幣壹仟元
折算壹日，減為拘役拾伍日，如易科罰金，以新臺幣壹仟元折算
壹日。
乙○○犯傷害罪，處罰金新臺幣玖仟元，如易服勞役，以新臺幣
壹仟元折算壹日，減為罰金新臺幣肆仟伍佰元，如易服勞役，以
新臺幣壹仟元折算壹日；又犯公然侮辱罪，處罰金新臺幣貳仟元
，如易服勞役，以新臺幣壹仟元折算壹日，減為罰金新臺幣壹仟
元，如易服勞役，以新臺幣壹仟元折算壹日。應執行罰金新臺幣
伍仟元，如易服勞役，以新臺幣壹仟元折算壹日。
    事  實
一、丙○○、乙○○係鄰居，2 人於民國95年10月23日下午3 時
    30分許，在臺北縣土城市○○路158 巷2 號前空地，因故發
    生衝突，丙○○竟基於傷害之犯意，徒手打乙○○，致乙○○受有頭部創傷、左側頭皮挫傷之傷害；乙○○亦基於傷害
    之犯意，持不詳物品打丙○○，致丙○○受有右手臂瘀青之
    傷害，並另基於公然侮辱之犯意，在不特定多數人得以共見
    共聞之情形下，以臺語「幹你娘GY」，侮辱丙○○。
二、案經丙○○、乙○○訴由臺北縣政府警察局土城分局報告臺
    灣板橋地方法院檢察署檢察官偵查起訴。
    理  由
一、被告丙○○、乙○○雖坦承於上開時、地發生衝突，惟均否
    認涉有公訴人所指犯行，丙○○辯稱：其雖有打乙○○巴掌
    ，但並未成傷，且其是出於自衛；乙○○則辯稱：其沒有打
    丙○○，也沒有罵三字經云云。經查：
（一）丙○○對乙○○之傷害犯行，業經證人戊○○到庭證稱：
      其從事房屋仲介業，當天至乙○○住處打掃該受託出售之
      房屋，聽到丙○○、乙○○發生爭吵，從窗戶往外看，看
      見丙○○徒手打乙○○等語明確（見本院卷第210 、211
      、214 頁）；乙○○對丙○○之傷害、公然侮辱犯行，則
      經丙○○、乙○○之鄰居即證人丁○○、甲○○分別到庭
      證稱：其見到乙○○、丙○○互相拉扯，並聽到乙○○以
      臺語罵：「幹你娘GY。」（見本院卷第266 、267 頁）；
      「……乙○○究竟拿什麼東西打丙○○我沒有看到，乙○○是從背後打丙○○，丙○○有上前搶東西。」、「我有
      聽到乙○○罵幹你娘……。」、「我就看到他們拉拉扯扯
      ……。」等語甚詳（見本院卷第268 、269 頁），與丙○○自承有打乙○○巴掌（見本院卷第272 頁），暨乙○○
      於警詢時坦承：「……之後我為了自衛也動手反擊。」之
      說詞（見偵查卷第5 頁），核無不合。此外，並有丙○○
      、乙○○2 人之診斷證明書各1 份（見偵查卷第6 、7 頁
      ）及現場監視錄影翻拍畫面1 份（見本院卷第137 至166
      頁）在卷可稽。被告丙○○、乙○○所為傷害、公然侮辱
      等犯行，事證明確。
（二）丙○○辯稱其打乙○○是出於自衛，乙○○於警詢時，亦
      稱為了自衛始出手反擊云云，然正當防衛必須對於現在不
      法之侵害始得為之，侵害業已過去，即無正當防衛可言。
      至彼此互毆，又必以一方初無傷人之行為，因排除對方不
      法之侵害而加以還擊，始得以正當防衛論。故侵害已過去
      後之報復行為，與無從分別何方為不法侵害之互毆行為，
      均不得主張防衛權（最高法院30年上字第1040號判例要旨
      參照），依丙○○、乙○○、戊○○、丁○○、甲○○前
      揭說詞相互以參，被告2 人實係因口角而互為傷害行為，
      與正當防衛無涉。另，被告乙○○指稱甲○○不在現場，
      被告丙○○、乙○○互指戊○○、丁○○所言不實云云，
      經本院當庭勘驗錄影光碟結果（見本院卷第270 頁），甲○○確實在場，而丁○○證詞與甲○○說法無違，戊○○
      所稱聽聞丙○○、乙○○發生爭吵，亦與丁○○、甲○○
      所言相符，尚難認有何不實，雖各該證人或非全程目睹，
      或受限於觀看角度、記憶能力，所為證言侷限於特定事實
      ，而對特定被告不利，但不足反推其等有誣指被告2 人之
      行為。乙○○、丙○○所為辯解及指摘，均屬無據，尚無
      礙本院上開認定。
（三）綜上，本案事證明確，被告丙○○、乙○○之犯行均堪認
      定，應依法論科。
二、核被告丙○○所為，係犯刑法第277 條第1 項之傷害罪；被
    告乙○○所為，則係犯刑法第277 條第1 項之傷害罪及刑法
    第309 條之公然侮辱罪。被告乙○○所犯上開2 罪，犯意各
    別，行為不同，應予分論併罰。爰審酌被告丙○○、乙○○
    未能顧及鄰居情誼，就彼此之糾紛妥適溝通，逕以暴力加諸
    他人，所為非是，且犯後均否認犯行，態度難認良好，暨其
    等犯罪之動機、目的、手段、素行及被告2 人所受之傷勢等
    一切情狀，分別量處如主文所示之刑，並諭知易科罰金及易
    服勞役之折算標準。又因被告2 人犯罪之時間，均係於96年
    4 月24日以前，合於中華民國96年罪犯減刑條例所定之減刑
    條件，應各再減其等宣告刑2 分之1 ，同時諭知易科罰金、
    易服勞役之折算標準，並就對被告乙○○宣告之2 罪所處之
    刑，定其應執行刑。至被告乙○○持以傷人之不詳物品，並
    未扣案，無證據證明屬被告乙○○所有或屬違禁物，故不予
    沒收，附此敘明。
據上論斷，應依刑事訴訟法第299 條第1 項前段，刑法第277 條
第1 項、第309 條、第41條第1 項前段、第42條第3 項前段、第
51條第7 款，刑法施行法第1 條之1 ，中華民國96年罪犯減刑條
例第2 條第1 項第3 款、第7 條、第9 條、第10條，判決如主文
。
本案經檢察官馬凱蕙到庭執行職務。
中    華    民    國    97    年    5     月    19    日
                  刑事第十四庭審判長法  官   林海祥
                                    法  官   汪怡君
                                    法  官   許炎灶
上列正本證明與原本無異。
如不服本判決，應於判決送達後10日內向本院提出上訴狀（應附
繕本），其未敘述上訴理由者，應於上訴期間屆滿後20日內補提
理由書狀於本院，上訴於臺灣高等法院。
                                    書記官   屠衛民
中    華    民    國    97    年    5     月    19    日
附錄本判決論罪科刑法條：刑法第277 條第1 項、第309 條。
中華民國刑法第277 條（普通傷害罪）
傷害人之身體或健康者，處3 年以下有期徒刑、拘役或1 千元以
下罰金。
犯前項之罪因而致人於死者，處無期徒刑或7 年以上有期徒刑；
致重傷者，處3 年以上10年以下有期徒刑。
中華民國刑法第309 條（公然侮辱罪）
公然侮辱人者，處拘役或3 百元以下罰金。
以強暴犯前項之罪者，處1 年以下有期徒刑、拘役或5 百元以下
罰金。


司法院資訊處製作；財團法人民間司法改革基金會備份。
